【裁判字號】    89,上訴,2234
【裁判日期】    900222
【裁判案由】    偽造貨幣等
【裁判全文】
臺灣高等法院臺中分院刑事判決                  八十九年度上訴字第二二三四號
    上  訴  人
    即  被  告  乙○○
    選任辯護人  林益輝
右上訴人因偽造貨幣等案件，不服臺灣臺中地方法院八十九年度訴字第一五八三號中
華民國八十九年十月二十六日第一審判決（起訴案號：臺灣臺中地方法院檢察署八十
九年度偵字第九七○九號），提起上訴，本院判決如左：
    主    文
原判決撤銷。
乙○○收受後方知為偽造之通用紙幣而仍行使，處罰金伍仟元，如易服勞役以佰元
折算壹日。
偽造之新台幣壹仟元通用紙幣壹拾貳張（號碼分別為ＣＱ六六０一六三ＢＷ參張、Ｃ
Ｎ八二五四九三ＦＹ捌張、ＣＱ六六０一六二ＢＷ壹張），均沒收。
    事    實
一、乙○○前曾於民國（下同）八十一年間，因違反麻醉藥品管理條例案件，經法院
    判處有期徒刑伍年柒月確定，於八十二年二月一日入監執行，於八十三年七月十
    四日假釋出獄，於八十六年八月十日假釋期滿執行完畢，仍不知悔改警惕，復意
    圖為自己不法之所有，於八十九年一月二十日下午四時許，在臺中市○○路與上
    石路口，發現姓名年籍不詳者遺失黑色皮夾一個，內有偽造之新台幣（下同）一
    千元通用紙幣十二張（號碼分別為ＣＱ六六０一六三ＢＷ三張、ＣＮ八二五四九
    三ＦＹ八張、ＣＱ六六０一六二ＢＷ一張），即拾取該皮夾將該皮夾內之十二張
    偽造之紙幣抽取後加以侵占入己，並將空皮夾丟棄，乙○○於抽取該十二張偽造
    之紙幣後，因該十二張紙幣中，有部分號碼完全相同，且缺少供盲胞辨識之凸出
    點狀文字及紙質與一般真鈔極不相同，方知該十二張紙幣屬偽造之通用紙幣，竟
    仍於八十九年一月二十五日晚上九時三十分許，在臺中市○○路三十三之七號「
    月世界ＫＴＶ」之Ｖ一０包廂內，將其中三張偽鈔混入其餘六十一張千元真鈔中
    ，而仍行使予不知情之債權人陳進，以清償其積欠陳進之六萬四千元債務，而行
    使偽造之通用紙幣，另九張偽鈔與其身上所有其他約三萬元之真鈔分別折成二疊
    放置於自身長褲口袋內。嗣於同日晚上十時三十分許，經警臨檢前開地點而在乙
    ○○前開口袋內查獲九張偽鈔及在陳進身上查獲偽鈔三張。
二、案經臺中市警察局第四分局報請臺灣臺中地方法院檢察署檢察官偵查起訴。
    理    由
一、訊據被告乙○○固坦承於前開時地拾獲千元鈔票十二張及於前開時地為警在其身
    上及陳進身上分別查獲九張、三張偽造紙幣等情不諱，惟矢口否認有何行使收受
    後方知為偽造之通用紙幣而仍行使之犯行，辯稱略以：伊不知道是偽鈔，亦未注
    意該紙鈔中號碼是否相同云云。惟查：、上開十二張千元紙鈔中，有三張號碼
    均為ＣＱ六六０一六三ＢＷ，八張號碼均為ＣＮ八二五四九三ＦＹ，另一張則為
    ＣＱ六六０一六二ＢＷ，且該十二張紙鈔之紙質，一經觸摸即知係偽鈔，亦無供
    盲胞辨識專用之凸出點狀文字，均屬偽鈔，業據查獲本件之臺中市警察局第四分
    局南屯派出所警員單傳裕到庭結證屬實，復有單傳裕所製作之職務報告書、臨檢
    紀錄表、照片六張及臺灣銀行黎明分行截留偽造變造仿造新台幣券通報單以及臺
    灣銀行黎明分行九十年一月九日（九十）銀黎出字第○一○七號函一份，在卷足
    資佐證，是前開千元紙鈔均屬偽鈔已明。次查本件十二紙偽鈔係被告所一次拾獲
    ，如被告不知其係偽鈔，應係混合於其他真鈔中一次使用始為合理，然於查獲時
    ，有三張係夾雜於另六十一張千元真鈔中一起交付予陳進，以清償被告積欠陳進
    之債務，另九張則由被告保存而放置於被告口袋內，且該九張千元偽鈔係與被告
    另有之三萬餘元真鈔分別折成二疊而放置於同一口袋內，業據證人陳進及查獲之
    警員單傳裕於原審審理時到庭結證屬實，並有前開職務報告書在卷可憑，是被告
    顯然於拾獲後知悉該十二張千元紙鈔係屬偽鈔，否則何須將一起拾獲之十二張紙
    鈔，特地抽出三張夾雜於六十一張真鈔交付於陳進，另保留九張，且將該九張偽
    鈔與其身上所有之三萬餘元真鈔折成二疊而分開保存之必要？是被告顯係恐如一
    次行使十二張偽鈔易為人查覺，而故將該十二張偽鈔分次少量夾雜於真鈔中行使
    甚為灼然。綜上所述，參以前開十二張紙鈔中僅有三組號碼、紙質與一般真鈔極
    易辨識、無盲胞辨識之凸出點狀文字及被告故為分開保存及分次行使等情以觀，
    被告辯稱伊不知係偽鈔乙節，顯係犯後卸責之詞，不足採信。本件事證明確，被
    告犯行洵堪認定。
二、核被告乙○○所為，係犯刑法第一百九十六條第二項收受後方知為偽造之通用紙
    幣而仍行使罪及同法第三百三十七條之侵占遺失物罪。公訴意旨認被告所為係行
    使偽造通用紙幣罪，且被告意圖供行使之用而收集偽造紙幣之低度行為，應為行
    使之高度行為所吸收，不另論罪。惟查：被告右揭十二張偽鈔係拾獲，且於拾獲
    後始知為偽鈔，並非於明知為偽鈔後而仍加以收集後再予行使交付他人，顯與刑
    法第一百九十六條第一項之行使偽造通用紙幣罪之構成要件有間，按被告上開所
    為應屬刑法第一百九十六條第二項規定之收受後方知為偽造之通用紙幣而仍行使
    之犯行，公訴人起訴法條容有未洽，應予變更。又被告所犯上開二罪間，有方法
    結果之牽連關係，為牽連犯，應依刑法第五十五條後段規定，從一重之收受後方
    知為偽造之通用紙幣而仍行使之罪處斷。又被告固曾於八十一年間，因違反麻醉
    藥品管理條例案件，經法院判決有期徒刑伍年柒月確定，於八十二年二月一日入
    監執行，於八十三年七月十四日假釋出獄，於八十六年八月十日假釋期滿執行完
    畢，有臺灣臺中地方法院檢察署刑案資料查註紀錄表及本院被告全國前案紀錄表
    各一件附卷可稽，惟被告所犯上開刑法第一百九十六條第二項之罪為專科罰金之
    罪，並非有期徒刑以上之罪，尚非累犯，附予敘明。原審判決認被告行使偽造通
    用紙幣罪，罪證明確，予以論罪科刑，固非無見，惟按被告係於拾獲後方知該通
    用紙幣為偽造，再予行使，並未有何收集之行為，所為係屬刑法第一百九十六條
    第二項之罪，原審誤被告所犯係屬刑法第一百九十六條第一項之罪，即有違誤，
    被告上訴否認知悉偽鈔指摘原審判決不當，雖無理由，惟原審判決既有上開可議
    之處，自應由本院予以撤銷改判。爰審酌被告犯罪之動機、目的、手段、品行及
    被告收受後知悉係偽鈔仍行使，影響通用紙幣流通之正確安全，且否認犯行等一
    切情狀，量處罰金伍仟元，並諭知易服勞役之折算標準，以示懲儆。扣案偽造一
    千元通用紙幣十二張（號碼分別為ＣＱ六六０一六三ＢＷ三張、ＣＮ八二五四九
    三ＦＹ八張、ＣＱ六六０一六二ＢＷ一張），不問屬於犯人與否，應依刑法第二
    百條之規定宣告沒收之。
據上論斷，應依刑事訴訟法第三百六十九條第一項前段、第三百六十四條、第三百條
，刑法第一百九十六條第二項、第三百三十七條、第五十五條後段、第四十二條第二
項、第二百條，罰金罰鍰提高標準條例第一條前段、第二條，判決如主文。
本案經檢察官甲○○到庭執行職務。
中      華      民      國      九十     年       二      月   二十二   日
                                  臺灣高等法院臺中分院刑事第三庭
                                        審判長法  官  方  艤  駐
                                              法  官  劉  連  星
                                              法  官  胡  忠  文
檢察官得上訴。被告不得上訴。
右正本證明與原本無異。
如不服本判決應於收受送達後十日內向本院提出上訴書狀，其未述上訴之理由者並
得於提起上訴後十日內向本院補提理由書（均須按他造當事人之人數附繕本）。
                                              書記官  粘  銘  環
中      華      民      國      九十     年       二      月    二十二  日
刑法第一百九十六條第二項：
收受後方知為偽造、變造之通用貨幣、紙幣、銀行券，而仍行使或意圖供行使之用而
交付於人者，處五百元以下罰金。
刑法第三百三十七條
意圖為自己或第三人不法之所有，而侵占遺失物、漂流物或其他離本人所持有之物者
，處五百元以下罰金。                                                    Ｉ


司法院資訊處製作；財團法人民間司法改革基金會備份。
